【裁判字號】    99,上訴,181
【裁判日期】    990226
【裁判案由】    違反槍砲彈藥刀械管制條例
【裁判全文】
臺灣高等法院高雄分院刑事判決         99年度上訴字第181號
上  訴  人
即  被  告  甲○○
上列上訴人因違反槍砲彈藥刀械管制條例案件，不服臺灣屏東地
方法院98年度訴字第842號中華民國98年11月30日第一審判決（
起訴案號：臺灣屏東地方法院檢察署98年度偵字第3463號），提
起上訴，本院判決如下：
     主  文
上訴駁回。
     理  由
一、按不服地方法院之第一審判決而上訴者，須提出上訴書狀，
    並應敘述具體理由，上訴書狀未敘述上訴理由者，應於上訴
    期間屆滿後20日內補提理由書於原審法院。逾期未補提者，
    原審法院應定期間先命補正。但上訴書狀已敘述理由，惟所
    敘述者非屬具體理由，則屬不符上訴之法定程式，由第二審
    法院以其上訴不合法律上程式，判決駁回，不生定期命補正
    之問題，刑事訴訟法第350 條第1 項、第361 條、第362 條
    、第367 條定有明文。
二、次按，上開所稱「上訴書狀應敘述具體理由」，係指須就不
    服之判決為具體之指摘而言，如僅泛稱原判決認事用法不當
    或採證違法、判決不公等，均非具體理由（法院辦理刑事訴
    訟案件應行注意事項第162 點參照）；復按所謂具體理由，
    必係依據卷內既有訴訟資料或提出新事證，指摘或表明第一
    審判決有何採證認事、用法或量刑等足以影響判決本旨之不
    當或違法，而構成應予撤銷之具體事由，始克當之（例如：
    依憑證據法則具體指出所採證據何以不具證據能力，或依憑
    卷證資料，明確指出所為證據證明力之判斷如何違背經驗、
    論理法則）；倘僅泛言原判決認定事實錯誤、違背法令、量
    刑失之過重或輕縱，而未依上揭意旨指出具體事由，或形式
    上雖已指出具體事由，然該事由縱使屬實，亦不足以認為原
    判決有何不當或違法者（例如：對不具有調查必要性之證據
    ，法院未依聲請調查亦未說明理由，或援用證據不當，但除
    去該證據仍應為同一事實之認定），皆難謂係具體理由，俾
    與第二審上訴制度旨在請求第二審法院撤銷、變更第一審不
    當或違法之判決，以實現個案救濟之立法目的相契合，並節
    制濫行上訴」（最高法院97年度台上字第892 號判決意旨參
    照）。是如上訴理由書狀並未依據卷內訴訟資料，具體指摘
    原判決認事用法有何違法或不當之情形，即屬上訴未敘述具
    體理由。
三、本件上訴人即被告甲○○（下稱被告）因犯未經許可，持有
    可發射子彈具有殺傷力之改造手槍罪，累犯，經原審處有期
    徒刑年捌月，併科罰金新臺幣陸萬元，罰金如易服勞役，
    以新臺幣壹仟元折算壹日在案。而被告於上訴期間之98年12
    月19日向原審法院提出上訴狀，上訴理由略以：「放置槍彈
    之自小客車係其妻潘淑玲所有之財產，而該槍彈係其妻所遺
    留下來之物，槍彈係其妻向友人借來，伊曾勸其妻返還友人
    ，以免負持有槍彈之法律責任，其妻回稱說：『好呀！』，
    忠言逆耳，卻未返還友人，而置於該車輛之座位下方，被告
    並不知情，，今日之勸說阻止，卻遭誤判，查扣之槍彈經鑑
    驗並無被告之指紋，可證與本人無關，被查獲時，被告欲離
    開現場，係因被告有施用毒品，實與槍彈無關，請求明察，
    撤銷改判」等語。
四、經查：
  (一)本件扣案之槍彈，係藏放在車牌號碼YP—0136號之自用小客
    車前排乘客座位下方，而該小客車雖登記在被告妻潘淑玲名
    下，惟平日均係由被告所使用乙節，為被告於警詢時供承不
    諱（見警卷第5頁），並有逮捕被告時之現場照片2 張在卷
    可佐（見警卷第20頁），而警察查獲被告時，被告正出來要
    開上揭自小客車，警察乃上前盤查，被告見狀迅速躲進車內
    並發動車子，欲逃離現場，經警用槍托擊破車窗，將被告逮
    捕，並在該車座位下方查獲本案之槍彈。經警詢問被告槍彈
    何人所有，被告第一時間即承認為其所有等事實，已據證人
    即查獲本案並逮捕被告之警察黃飛文證述明確（見原審卷第
    66、67頁）。
  (二)次查，本件扣案之槍彈，係被告於98年5月4日晚間11時之前
    某時，在高雄市三信家商附近，向綽號「大胖」之不詳成年
    男子，以新台幣4萬元之代價所購得而持有乙節，為被告於
    警詢及偵查中所供承甚詳（見警卷第5頁、偵卷第4、5頁）
    ，被告於原審審理中並表示，其於警詢、偵查中未受任何不
    法取供情事（見原審卷第42頁），足認被告於上開警、偵訊
    中所為不利於己之自白，出於其自由意志，得為證據。而被
    告之妻潘淑玲於警詢當時，已懷有約7、8個月身孕，肚子蠻
    大等情，亦經證人即警察黃飛文證述在卷（見原審卷第66、
    67頁），被告於警、偵訊中，即其妻潘淑玲仍健在時，且其
    妻曾接受警察詢問調查過，卻均隻字未提及本案之槍彈係其
    妻向友人借得藏放在上開汽車內之情事，反於98年9月14 日
    其妻甫亡故不久，便於原審98年10月1日行準備程序時，首
    次翻供改詞，辯稱上開槍彈係其妻所有，此有原審第一次準
    備程序筆錄在卷可參，足見被告將槍彈之持有責任，推卸予
    已死亡之妻之意圖甚明。
  (三)至於扣案之槍彈，經原審送內政部警政署刑事警察局鑑驗其
    上有無被告指紋，結果雖未發現可資比對之指紋，此固有內
    政部警政署刑事警察局98年10月22日刑紋字第0980142692號
    鑑驗書可稽（見原審卷第50頁），惟徵諸一般常情，持有槍
    彈之人，為避免遭查緝追訴，刻意不在槍彈上留有指紋，乃
    事所常見，且縱因觸摸槍彈而有指紋遺留，但因指紋分泌物
    自然（蒸發）消失或磨擦等各種不同因素影響，亦有可能造
    成無完整之指紋可供比對之結果，固尚難徒憑在扣案槍彈上
    無法採集到被告之指紋，即全盤否定上開被告承認槍彈係其
    所有之自白與證人黃飛文證詞之證明力。
  (四)原審綜據上開各事證，參互勾稽，而認扣案之槍彈，係屬被
    告所有，被告所辯係其妻所借得持有乙節，不足採信，核其
    認事用法，並無違誤，亦符經驗及論理法則，被告未提出新
    事證，就原審經合法調查、審理程序，而據以認定本案犯罪
    事實之上開各證據，仍執陳詞，以藏放槍彈之汽車係登記在
    其妻名下、扣案槍彈上無其指紋等，爭執原審不採信其上開
    辯詞，誤判其持有云云，核其上訴理由，顯未具備「敘述具
    體理由」之要件。
五、綜上所述，被告所提出之上訴理由，均非依據卷內既有訴訟
    資料或提出新事證，具體指摘原判決上開採證認事，有何足
    以影響判決本旨之不當或違法，而構成應予撤銷之具體事由
    ，徒以「放置槍彈之自小客車，係其妻潘淑玲所有，槍彈係
    其妻向友人所借，置放該車之座位下方，伊並不知情，槍彈
    經鑑驗並無伊之指紋，可證與伊無關，被查獲時伊欲離開現
    場，係因有施用毒品，與該槍彈無關。」等，而指摘原判決
    不當，請求撤銷改判，揆諸首揭說明，被告所提之前述上訴
    理由，核與刑事訴訟法第361條第2項所稱「具體理由」顯非
    相當，其上訴顯屬違背法律上之程式，應由本院依同法第
    367條前段、第372條規定，不經言詞辯論，判決如主文。
據上論斷，應依刑事訴訟法第367 條前段、第372 條，判決如主
文。
中    華    民    國    99    年    2     月    26    日
                刑事第五庭    審判長法  官  曾永宗
                                    法  官  任森銓
                                    法  官  鍾宗霖
以上正本證明與原本無異。
如不服本判決應於收受本判決後10日內向本院提出上訴書狀，其
未敘述上訴理由者，並得於提起上訴後10日內向本院補提理由書
狀（應附繕本）。
中    華    民    國    99    年    2     月    26    日
                                    書記官  邱麗莉

司法院資訊處製作；財團法人民間司法改革基金會備份。
